【裁判字號】    99,交簡上,45
【裁判日期】    990331
【裁判案由】    過失傷害
【裁判全文】
臺灣高雄地方法院刑事判決            99年度交簡上字第45號
公  訴  人  臺灣高雄地方法院檢察署檢察官
上  訴  人  丙○○
即  被  告
上列上訴人因過失傷害案件，不服臺灣高雄地方法院交通法庭97
年度審交簡字第2760號中華民國99年1 月14日第一審判決（聲請
簡易判決處刑案號：臺灣高雄地方法院檢察署97年度偵字第
17199 號），提起上訴，本院管轄之第二審合議庭判決如下：
    主  文
原判決撤銷。
丙○○犯過失傷害罪，處拘役伍拾日，如易科罰金，以新臺幣壹
仟元折算壹日。緩刑貳年。
    事  實
一、丙○○於民國97年3 月17日上午10時10分許，騎乘車號XWS-
    306 號重型機車，沿高雄縣六龜鄉○○村○○街67巷（以下
    稱本案支線道）由南往北方向行駛，行至前開道路與文興街
    交岔路口（文興路65號前，以下稱肇事路口）時，適該肇事
    路口停放有一台廂型車以致於影響視線，丙○○此時本更應
    注意車前狀況，且機器腳踏車行駛至交岔路口，支線道車應
    暫停讓幹線道車先行及轉彎車應讓直行車先行，而當時天候
    晴、日間自然光、路面乾燥無缺陷無障礙物、視距良好，並
    無不能注意之情事，適有甲○○騎乘車號CJ2-990 號重型機
    車搭載乙○○○，沿高雄縣六龜鄉○○村○○街（以下稱本
    案幹線道）由西往東行經該處，丙○○於本案支線道欲右轉
    本案幹線道時，竟疏於注意車前狀況且未暫停及禮讓直行於
    本案幹線道之機車先行，致閃剎不及，所騎乘之機車車頭遂
    直接碰撞甲○○之右腿，甲○○與乙○○○因此人車倒地，
    甲○○受有右脛上端開放性骨折之傷害；乙○○○受有右臉
    擦傷、右手腕及右手腳踝挫傷等傷害。
二、案經甲○○、乙○○○訴由高雄縣政府警察局六龜分局報告
    臺灣高雄地方法院檢察署檢察官聲請簡易判決處刑。
    理  由
壹、證據能力部分：
    按「被告以外之人於審判外之陳述，雖不符前四條之規定，
    而經當事人於審判程序同意作為證據，法院審酌該言詞陳述
    或書面陳述作成時之情況，認為適當者，亦得為證據。當事
    人、代理人或辯護人於法院調查證據時，知有第159 條第1
    項不得為證據之情形，而未於言詞辯論終結前聲明異議者，
    視為有前項之同意」，刑事訴訟法第159 條之5 定有明文。
    又當事人、代理人或辯護人於調查證據時，知有本法第159
    條之5 第1 項不得為證據之情形，卻表示「對於證據調查無
    異議」、「沒有意見」等意思，而未於言詞辯論終結前聲明
    異議者，應視為已有將該等傳聞證據採為證據之同意（參見
    該條之立法理由）。本件檢察官及上訴人即被告（以下稱被
    告）於本院審判程序，就本判決所引用各項證據（含傳聞證
    據、非傳聞證據及符合法定傳聞法則例外之證據）之證據能
    力，均表示無意見，且於本院言詞辯論終結前，檢察官及被
    告對於卷附具有傳聞證據性質之證據，既均已知其情，均未
    聲明異議，本院認該具有傳聞證據性質之證據，並無任何違
    法取證之不適當情形，以之作為證據使用係屬適當，自得採
    為認定被告犯罪事實之證據。
貳、實體部分：
一、訊據被告固坦承有於上揭時、地經由本案支線道至肇事路口
    欲右轉本案幹線道，其時告訴人甲○○騎乘機車至肇事路口
    倒地受有上揭傷害及當時該肇事路口停有一輛廂型車等情不
    諱，但矢口否認有何過失，辯稱：沒有撞倒告訴人甲○○、
    乙○○○，如果有撞倒應該會有擦痕，當時係告訴人甲○○
    因為上開廂型車擋住視線，突然看到伊，嚇一跳自己跌倒云
    云。經查：
  (一)告訴人甲○○駕駛機車行經肇事路口，當時路口停有1 輛廂
    型車以致於沒看到被告騎乘機車過來，因而遭被告所騎乘之
    機車撞擊右腿以致於機車倒地，告訴人甲○○受有右脛上端
    開放性骨折之傷害，告訴人乙○○○受有右臉擦傷、右手腕
    及右手腳踝挫傷等傷害等情，業據告訴人甲○○、乙○○○
    於警詢、偵查中供述綦詳，且有行政院衛生署旗山醫院97
    年3 月26日、97年5 月2 日之診斷證明書各1 紙及97年7 月
    7 日函文暨檢送之告訴人甲○○病歷摘錄報告乙份在卷可稽
    ，被告有騎乘機車撞擊告訴人甲○○之右腿導致告訴人甲○○、乙○○○受有上述傷害乙節，堪可認定。被告雖以上情
    置辯，然告訴人甲○○所受到之脛骨骨折為複雜性骨折，外
    力必須很大才可造成等情，業經旗山醫院羅志維醫師詳載於
    上揭病歷摘錄報告，設若被告騎車未撞擊告訴人右腿，而是
    告訴人自己跌倒，告訴人何以會受有需遭很大外力始能造成
    之脛骨上端複雜性骨折傷勢，是告訴人甲○○右腿是遭被告
    騎乘之機車撞擊應無疑義。被告雖辯稱告訴人甲○○係突然
    看到被告受到驚嚇而自行跌倒受傷，但被告若有停車禮讓直
    行車，告訴人應無受到驚嚇之可能，被告對此一特殊情狀之
    發生並無提出證據為佐，此部分辯解自不足採。至於被告撞
    擊之位置既然係告訴人甲○○之右腿，未必會於機車上留下
    碰撞痕跡，是被告與告訴人騎乘之機車上有無擦痕，與認定
    被告犯罪無關，並難採為有利或不利之證據，附此敘明。
  (二)按「汽車行駛時，駕駛人應注意車前狀況」、「機器腳踏車
    行駛至交岔路口，其轉彎，應依標誌或標線之規定行駛；無
    標誌或標線者，應依第102 條及下列規定行駛：」、「汽車
    行駛至交岔路口，其行進、轉彎，應依下列規定：二、行至
    無號誌或號誌故障而無交通指揮人員指揮之交岔路口，支線
    道車應暫停讓幹線道車先行。七、轉彎車應讓直行車先行。
    」，道路交通安全規則第94條第3 項、第99條第2 項、第
    102 條第1 項第2 款、第7 款定有明文。本案事故發生時天
    候晴、日間自然光、路面乾燥無缺陷無障礙物、視距良好（
    此處之視距係指視力可達之距離，至於視線受到影響與視力
    可達之距離係屬二事，應予敘明），有道路交通事故調查報
    告表(一)在卷可稽。且本案被告所行駛之高雄縣六龜鄉○○村
    ○○街67巷路寬4.6 公尺，告訴人甲○○所行駛之高雄縣六
    龜鄉○○村○○街路寬為9.2 公尺，有交通事故現場勘驗圖
    在卷可稽。被告所行駛之巷道既然係自主要道路文興街分出
    ，且路面寬度亦較為狹窄，是本案被告所行駛者為支線道甚
    明。被告既然自本案支線道欲右轉本案幹線道，且當時肇事
    路口有一輛廂型車擋住視線，本應更加注意車前狀況並暫停
    且禮讓告訴人甲○○，但被告卻疏未注意上揭情事以致於撞
    擊告訴人甲○○之右腿致告訴人甲○○、乙○○○受有上揭
    傷害，被告有過失至為明顯，且告訴人甲○○、乙○○○所
    受之傷害，與被告之過失行為間並有相當因果關係，甚為顯
    然。
  (三)綜上所述，被告騎乘機車行經該肇事路口時因疏未注意車前
    狀況且行駛於本案支線道欲右轉本案幹線道時，未暫停及禮
    讓直行於本案幹線道之機車先行，致閃剎不及，撞擊告訴人
    甲○○之右腿，致告訴人甲○○與乙○○○人車倒地，受有
    上揭傷害等情，事證明確，被告犯行洵堪認定，應予依法論
    科。
二、核被告所為，係犯刑法第284 條第1 項之過失傷害罪，被告
    以一過失駕駛行為，同時造成告訴人甲○○、乙○○○受有
    事實欄所載之傷害，為想像競合犯，應依刑法第55條規定，
    從一重之過失傷害罪處斷。又被告於肇事後偵查機關未發覺
    前，主動向前來現場處理交通事故之員警坦承肇事自首而願
    接受裁判等情，有六龜分局道路交通事故肇事人自首情形紀
    錄表1 紙在卷可參，被告對於未發覺之罪自首而接受裁判，
    爰依刑法第62條前段規定減輕其刑。
三、原審以被告罪證明確，予以論罪科刑，固非無見。惟查(一)按
    法院科刑時，應以被告之責任為基礎，本於比例、平等及罪
    刑相當原則，並審酌刑法第57條所列各款情狀為整體之評價
    ，使罪刑均衡，輕重得宜。其中該法條第10款所稱犯罪後之
    態度，係指被告犯罪後，因悔悟而謀求補救所為和解或賠償
    損害等情形而言，不包括被告基於防禦權之陳述、辯明或辯
    解時之態度。是以法院如以被告否認或抗辯犯罪之態度不佳
    ，而採為量刑輕重標準之一，無異剝奪被告訴訟上之基本防
    禦權，當非法之所許，最高法院98年度台上字第7050號著有
    裁判意旨可資參照，原審判決以被告犯後否認犯行為量刑依
    據，應非妥適；(二)被告除有轉彎車未讓直行車先行之過失外
    ，被告尚有未應注意車前狀況，及機器腳踏車行駛至交岔路
    口，支線道車未暫停讓幹線道車先行之過失，原審判決對此
    漏未斟酌，亦有未洽；(三)被告業與告訴人甲○○、乙○○○
    達成和解，有本院旗山簡易庭在卷可稽，原審亦未及審酌，
    亦有可議。被告上訴意旨否認撞擊告訴人甲○○、乙○○○
    ，指摘原判決認定事實有誤，雖無理由，惟原審判決既有上
    揭不當之處，自應由本院予以撤銷改判。爰審酌本件車禍肇
    事原因為被告騎乘機車沿本案支線道行經交岔路口欲右轉本
    案幹線道時，疏未注意車前狀況且未暫停禮讓本案幹線道之
    直行車先行，致與告訴人發生碰撞，告訴人因此受有前揭傷
    害，實有不當，惟念被告犯後於本院審理中業與告訴人達成
    和解並得告訴人之原諒，有陳情書附卷可稽（見本院卷第44
    頁），被告無刑事前科，有臺灣高等法院被告前案紀錄表在
    卷可憑，素行尚稱良好，肇事後立即留在現場扶助告訴人並
    接受調查等一切情狀，量處如主文所示之刑，並依本案犯罪
    情節、被告之資力、智識及教育程度（見警詢調查筆錄受詢
    問人欄），諭知易科罰金折算標準，以資懲儆。末查，被告
    前未曾受有期徒刑以上刑之宣告，其因一時疏忽，致觸犯本
    案，並已深具悔意且與告訴人達成和解，經此偵審程序及刑
    之宣告後，應知警惕，信無再犯之虞，本院認前開所宣告之
    刑，以暫不執行為適當，爰併予宣告緩刑2 年，以啟自新。
據上論斷，應依刑事訴訟法第455 條之1 第1 項、第3 項、第36
9 條第1 項前段、第364 條、第299 條第1 項前段，刑法第284
條第1 項前段、第55條、第62條前段、第41條第1 項前段、第74
條第1項第1款，刑法施行法第1 條之1 ，判決如主文。
本案經檢察官陳俊秀到庭執行職務。
中    華    民    國    99    年    3     月    31    日
                  交通法庭   審判長法  官  陳志銘
                                   法  官  陳松檀
                                   法  官  黃宣撫
以上正本證明與原本無異。
不得上訴。
中    華    民    國    99    年    3     月    31    日
                                   書記官  林姵妤
附錄本判決論罪之法條：
中華民國刑法第284條
（過失傷害罪）
因過失傷害人者，處6 月以下有期徒刑、拘役或5 百元以下罰金
，致重傷者，處1 年以下有期徒刑、拘役或5 百元以下罰金。
從事業務之人，因業務上之過失傷害人者，處1 年以下有期徒刑
、拘役或1 千元以下罰金，致重傷者，處3 年以下有期徒刑、拘
役或2 千元以下罰金。

司法院資訊處製作；財團法人民間司法改革基金會備份。
